【裁判字號】    91,訴,1790
【裁判日期】    920528
【裁判案由】    都市計畫法
【裁判全文】
臺北高等行政法院判決                            九十一年度訴字第一七九○號
                              .
    原      告  甲○○
    訴訟代理人  蔡俊有律師
    被      告  臺北市政府
    代  表  人  乙○○市長）.
    訴訟代理人  丙○○
                戊○○
                丁○○
右當事人間因都市計畫法事件，原告不服內政部中華民國九十一年三月十五日台內訴
字第○九一○○○二三五八號訴願決定（案號：0000000000），提起行政
訴訟。本院判決如左：
    主  文
原告之訴駁回。
訴訟費用由原告負擔。
    事  實
一、事實概要：緣原告在台北市松山區○○○路○段二一五號十三樓之九建築物開設
    無市招應召站，系爭建築物位於都市計畫第二種商業區內，案經台北市政府警察
    局督察室於九十年十月十六日持搜索票赴現址實施搜索查獲原告媒介性交易，違
    規使用為性交易仲介業場所，被告認原告違反都市計畫法第三十五條、都市計畫
    法台北市施行細則第十條之一及台北市土地使用分區管制規則第二十二條 (原訴
    願決定贅引第八條) 之規定，乃依都市計畫法第七十九條第一項規定，以九十年
    十一月二十七日府都一字第九○一七七九四三○○號函處原告新臺幣（以下同）
    二十萬元罰鍰，並勒令停止使用。原告不服，以其媒介性交易固屬事實，但絕非
    開設應召站之人，原告未住該址，亦未裝設電話，無在該址開設應召站之事。至
    於警察臨檢當天，原告並不知王艷波與章台保二人在臥室有做愛行為，實屬其二
    人個人行為，原告非開設應召站容留二人姦淫圖利。原告在忠孝商圈西餐廳咖啡
    店等地偶而接收友人電話，需女陪侍，以行動或公用電話介紹應召站派人至指定
    地址應召，由應召站給予少許之介紹費。故原告無開設應召站，亦未以上址聯絡
    媒介之地點為營業之行為，自無妨礙商業之便利、發展或妨害公共安全衛生之事
    ，即無違反前開規定云云，提起訴願，經遭內政部訴願決定駁回，遂依法提起本
    件行政訴訟。
二、兩造聲明：
    (一)原告聲明求為判決：訴願決定及原處分均撤銷。
    (二)被告聲明求為判決：駁回原告之訴。
三、兩造之爭點：原告是否有開設應召站而違反都市計畫法第三十五條有礙商業便利
    規定？
    (一)原告主張之理由：  1.原告係與友人黃心筠於九十年七月十九日共同承租台北
      市○○○路○段二一五號十三樓之九室住宅供自己住用，搬入未久，尚未正式
      進住，適遇中崙派出所警察查戶口告知，該住宅前有人做美容護膚生意，已感
      不適於居住，嗣又據大樓管理員告知，房東陳永嘉之妻日前死在屋內，心生恐
      懼，故原告與黃心筠夜晚不得安眠，決心退租，而黃心筠先行退出承租，因黃
      心筠應分攤之租金及屋內傢俱費用全由原告支付，有待與房東洽談退租及傢俱
      之安置，未能及時退租而已，故絕無在該處開設應召站之事，原告亦從無開設
      應召站之意思。2.開設無市招應召站，電話為必備之工具。警方九十年七月
      十九日 (應係十月十六日之誤) 搜索時，該址並未裝設電話，此可向中華電話
      公司查証。沒有電話開設應召站，不僅難以想像，尤與實情不符。又當時只查
      獲女性友人王艷波一人，原告果為開設應召站，絕不可能只有王艷波一個應召
      女侍，何況，王艷波並非應召女侍。又應召站須接受各方電話，將應召女侍送
      至應召地點，絕非原告一人能為，當時檢方搜索時亦僅原告一人（友人王艷波
      、章台保除外），在場別無他應召站應有之任何工作人員，亦足以証明原告確
      無開設應召站之事。3.在場之友人王艷波及章台保，實係一時巧遇，若係性
      交易行為，應有交易價格，王艷波如為應召，絕對不會無償與章台保為性行為
      ，而王艷波及章台保在警訊時均一致供明無對價行為，而王艷波如為應召，要
      無不收取對價（金錢）之理。原告如為開設應召站，絕不能無償將臥室供其二
      人使用，無奈王艷波已被遣返大陸，章台保礙於顏面不願出庭作証。4.原告
      雖有以行動電話，在不特定地點場所，為人媒介他人應召站應召女郎應召，但
      與開設應召站完全不同。基上所述，亦足以証明訴願決定書引用警訊筆錄：「
      我租屋的目的是因為最近警方查緝色情很緊，客人想找女人，但不敢到賓館，
      所以我就租該屋讓客人到這裡，再找大陸小姐來性交易，是我介紹他們性交易
      。」之自白，與事實完全不符，純係製作筆錄人員杜撰，自不能據為處罰原告
      之証據。是原告並無在該址開設應召站之事，亦未以上址為聯絡媒介之地點，
      為營業之行為，自無妨礙商業之便利、發展或妨害公共衛生，誠無違反都市計
      畫法第三十五條、都市計畫法台北市施行細則第十條之一及台北市土地使用分
      區管制規則第二十二條規定。
    (二)被告主張之理由：
      1.按都市計畫法第三十五條規定：「商業區為促進商業發展而劃定，其土地及
        建築物之使用，不得有礙商業之便利。」都市計畫法臺北市施行細則第十條
        之一：「．．．二、商業區：以建築商場（店）及供商業使用之建築物為主
        ，不得為有礙商業之便利、發展或妨礙公共安全、衛生之使用。．．．」臺
        北市土地使用分區管制規則第二十二條：「在第二種商業區內得為左列規定
        之使用：一、允許使用（一）第二組：多戶住宅。．．．（三十）第五十一
        組：公害最輕微之工業。二、附條件允許使用（一）第七組：醫療保健服務
        業之精神病院。．．．。（八）第五十二組：公害較輕微之工業。」都市計
        畫法第七十九條規定明揭：「都市計畫範圍內土地或建築物之使用，．．．
        ，違反本法或各級政府依本法所發布之命令者，處其土地或建築物所有權人
        、使用人或管理人新臺幣六萬元以上三十萬元以下罰鍰，並勒令拆除、改建
        、停止使用或恢復原狀。．．．」
      2.查原告所使用之系爭建築物，於九十年十月十六日查獲媒介性交易，違規使
        用為性交易仲介業場所，依警察局該日臨檢紀錄表及偵訊筆錄並經原告承認
        無訛後簽章所示：「警方進入屋內後有我、王艷波及章台保等三人，當時我
        是在客廳整理環境，王艷波與章台保則在．．．第三房間性交易，另警方在
        現場查扣保險套、KY潤滑液及帳冊等．．．」「屋主是陳永嘉，我是向他租
        的，我租屋的目的是因為最近警方查緝色情很緊．．．，所以我就租該屋讓
        客人到這裡，再找大陸小姐來性交易。．．．」「今共媒介小姐姦淫十六次
        ，時間我不清楚，地點則是臺北市○○○路○段二一五號十三樓之九號、建
        國南路．．．，得利約新臺幣玖仟元。」及「我是用0000000000
        、0000000000的電話對外聯絡，沒有僱用任何員工」；另詢據男
        客章○○於筆錄中自述：「警方問：何人至中興百貨前帶回你至北市○○○
        路○段二一五號十三樓之九與應召女郎姦宿。答：甲○○。」「姦淫乙次代
        價為新臺幣三仟伍百元、清潔費二佰元，共三仟七佰元。．．．」且大陸籍
        應召女子王○○（花名：珊珊）於筆錄中坦承：「我於九十年十月十六日凌
        晨一時許．．．接獲應召站電話告知叫我至北市○○○路○段二一五號十三
        樓之九應召．．．後由我引領男客進入房間從事性交易．．．」「我和男客
        從事性交易一次代價為新臺幣三仟伍百元。」「我是屬於綽號顧姐所經營之
        應召站旗下，．．．」及「警方問：警方在現場查獲之女子甲○○是否為綽
        號顧姐之應召站負責人請你當場指認。答：經我指認，是顧姐無誤。」緣此
        ，該案經原告、關係人王○○及章○○等坦承不諱，錄供在卷並簽章表示無
        誤，故原告租用系爭建築物媒介性交易並違規使用作為性交易仲介場所，證
        據確鑿並無違誤。
      3.次查原告所使用之系爭建築物，位於都市計畫第二種商業區內，使用組別及
        使用項目，自應符合臺北市土地使用分區管制規則第二十二條之規定，然該
        條並無允許或附條件允許作為性交易仲介業場所使用，故今原告於系爭建築
        物內查獲媒介性交易，已明屬違反臺北市土地使用分區管制規則規定。另開
        設應召站既非為本國法令所允許，自無開店之必需配備與員工人數等規範，
        且原告自承無僱用員工、且配有行動電話並於筆錄中坦承使用作為聯絡工具
        ，實無需要再架設傳統線路以為聯外之用。依大法官會議釋字第二七五號解
        釋所示：「人民違反法律上之義務而應受行政罰之行為，法律無特別規定時
        ，雖不以出於故意為必要，仍須以過失為其責任條件。但應受行政罰之行為
        ，僅須違反『禁止規定』或作為義務，而不以發生損害或危險為其要件者，
        推定為有過失，於行為人不能舉證證明自己無過失時，即應受處罰．．．。
        」緣此被告認定原告即已違反臺北市土地使用分區管制規則中第二十二條，
        第二種商業區內容許使用及附條件使用之項目時，即應屬明確違反「禁止規
        定」。
      4.再查臺北市土地使用分區管制規則係屬「正面列舉」方式規定其各使用組別
        內之允許使用項目或附條件允許使用項目，本件系爭建築物位於第二種商業
        區內，依前揭規定其允許使用及附條件允許使用項目，皆無可供性交易仲介
        業場所之項目，再查都市計畫法、都市計畫法臺北市施行細則等對「商業區
        」之規定係屬原則性、一般性之廣義規範，而臺北市土地使用分區管制規則
        係依據都市計畫法母法，以地方自治精神訂定之詳細管制規定，對台北市之
        土地使用作詳細性規範，其間係屬由上而下之一致性規範，故違反台北市土
        地使用分區管制規則，被告援引都市計畫法、都市計畫法臺北市施行細則之
        相關規定，裁處原告，其間並無疑義。
      5.末查行政罰乃維持行政上之秩序，達成國家行政之目的，對違反行政上之義
        務者，所科之制裁，其為違反法規義務或行政秩序之行為，不具有倫理的非
        難性；而刑事犯則屬反道德及反倫理之行為，兩者之法規規範目的、處罰目
        的、客體、舉證法則及證明程度皆不同，之間並無從一重或吸收之問題，而
        並行不悖，各有其適用。
    理  由
一、按都市計畫法第三十五條及第七十九條第一項規定：「商業區為促進商業發展而
    劃定，其土地及建築物之使用，不得有礙商業之便利。」「都市計畫範圍內土地
    或建築物之使用，或從事建造、採取土石、變更地形，違反本法或各級政府依本
    法所發布之命令者，處其土地或建築物所有權人、使用人或管理人新臺幣六萬元
    以上三十萬元以下罰鍰，並勒令拆除、改建、停止使用或恢復原狀。不拆除、改
    建、停止使用或恢復原狀者，得按次處罰，並停止供水、供電、封閉、強制拆除
    或採取其他恢復原狀之措施，其費用由土地或建築物所有權人、使用人或管理人
    負擔。」次按都市計畫法台北市施行細則第十條之一第二款及第二十六條規定：
    「前條各使用分區使用限制如左：一、．．．二、商業區：以建築商場（店）及
    供商業使用之建築物為主，不得為有礙商業之便利、發展或妨礙公共安全、衛生
    之使用。」「本府得依本法第三十二條第二項規定將使用分區內建築物及土地之
    使用再予劃分不同程度之使用管制，並另訂土地使用分區管制規則管理。」
二、本件原告在台北市松山區○○○路○段二一五號十三樓之九建築物開設「（無市
    招）應召站」，經台北市政府警察局督察室於九十年十月十六日持搜索票赴現址
    實施搜索，當場查獲原告媒介男客章台保與大陸籍女子王艷波從事性交易，原告
    亦於警方偵訊（調查）筆錄內坦承：「屋主是陳永嘉，我是向他承租的，我租屋
    的目的是因為最近警方查緝色情很緊，客人想找女人但不敢到賓館，所以我就租
    該屋讓客人到這裡，再找大陸小姐來性交易，是我介紹他們姦淫性交易。」被告
    認原告違規使用系爭建築物為性交易仲介場所 (即應召站) ，因系爭建築物位於
    都市計畫第二種商業區內，依台北市土地使用分區管制規則第二十二條，第二種
    商業區並無可供性交易仲介業之使用組別，則原告已違反前開條規定，被告乃依
    都市計畫法第七十九條第一項規定，以九十年十一月二十七日府都一字第九○一
    七七九四三○○號函處原告二十萬元罰鍰，並勒令停止使用。原告不服，主張開
    設無市招應召站，電話為必備之工具。警方九十年十月十六日查獲時，該址並未
    裝設電話，此向中華電信公司即可查証。而相關證人在警訊之供述，與事實完全
    不符，純係製作筆錄人員杜撰，自不能據為處罰原告之証據。是原告並無在該址
    開設應召站之事，亦未以上址為聯絡媒介之地點，為營業之行為，自無妨礙商業
    之便利、發展或妨害公共衛生，誠無違反前開規定云云。經查，原告於本院審理
    中即坦承有媒介色情之事實，核與前開證人王艷波、章台保等人在警訊中之供述
    完全相符，並有台北市政府警察局督察室九十年十月十六日一時三十分查訪紀錄
    表附於於原處分卷可參，甚且證人即應召大陸女子馬洪艷、孫玉娟、薛玉秋；嫖
    客鍾儒智、堀江淳一 (日籍) 於警訊中亦均指稱原告以電話聯絡媒介性交易、已
    足見證人及原告在警訊中之供述並非無稽。審諸當今行動電話極為普及、便利，
    開設應召站媒介性交易使用行動電話即可，原無須另行裝置市內電話，專供媒介
    色情。是原告前開主張並無可採。從而被告依法函處原告二十萬元罰鍰，並勒令
    停止使用。揆諸首揭法條規定並無不合，訴願決定予以維持，亦稱妥適。原告徒
    執前詞，聲請撤銷，為無理由，應予駁回。
據上論結，本件原告之訴為無理由，爰依行政訴訟法第九十八條第三項前段，判決如
主文。
中    華    民    國    九十二      年      五      月    二十八        日
                 臺 北 高 等 行 政 法 院  第 四 庭
                       審 判 長 法    官  鄭 忠 仁
                                法    官  楊 莉 莉
                                法    官  林 育 如
右為正本係照原本作成。
如不服本判決，應於送達後二十日內，向本院提出上訴狀並表明上訴理由，如於本判
決宣示後送達前提起上訴者，應於判決送達後二十日內補提上訴理由書（須按他造人
數附繕本）。
中      華      民      國    九十二    年      五      月    二十八    日
                                書 記 官  林 玉 卿


司法院資訊處製作；財團法人民間司法改革基金會備份。
